【裁判字號】    99,上易,786
【裁判日期】    990908
【裁判案由】    妨害自由等
【裁判全文】
臺灣高等法院臺中分院刑事判決         99年度上易字第786號
上  訴  人  臺灣臺中地方法院檢察署檢察官
上  訴  人
即  被  告  戊○○
選任辯護人  張秀瑜律師
            陳大俊律師
上列上訴人因被告妨害自由等案件，不服臺灣臺中地方法院99年
度易字第438號中華民國99年5月6日第一審判決（起訴案號：臺
灣臺中地方法院檢察署98年度偵字第21578號），提起上訴，本
院判決如下：
    主    文
上訴駁回。
    犯罪事實
    犯罪事實及理由
一、本案經本院審理結果，除第一審判決認被告戊○○犯刑法第
    304條第1項之強制罪部分，漏載「第1項」，因無礙判決結
    果，應由本院逕更正補充之外，餘第一審判決認事用法及量
    刑均無不當，應予維持，除理由補述如後外，引用第一審判
    決書記載之事實、證據及理由（即如附件業經原審裁定更正
    後之判決書內容）
二、本件上訴人即臺灣臺中地方法院檢察署檢察官上訴意旨以：
  (一)按刑之量定，為求個案裁判之妥當性，法律固賦予法院裁量
    權，但此項裁量權之行使，除應依刑法第57條規定，審酌行
    為人及其行為等一切情狀，為整體之評價，並應顧及比例原
    則與平等原則，使罪刑均衡，輕重得宜，以契合社會之法律
    感情。
  (二)依刑法第57條規定，科刑時應注意下列事項，其中第9款、
    第10款明文規定，犯罪行為人「犯罪所生之危害及損害」、
    「犯罪後之態度」，是作為科刑輕重之標準。
  (三)查本件被告僅憑個人臆測，即斷定告訴人甲○○為其配偶外
    遇對象，更因此於民國98年3月26日上午8時許之上班時間，
    在告訴人上班處所外，人來人往之處，對告訴人動用私刑，
    言語誹謗，時間長達8分鐘，期間告訴人不堪受辱，欲逃離
    現場，被告竟又將之抓回痛毆，致告訴人身心嚴重受創，之
    後，又以強制之手法，強拉告訴人至警局，後因告訴人通知
    律師及家人到場，被告氣焰不再高漲，告訴人始得藉就醫之
    機脫困，綜合上情，被告犯行對告訴人生理、心理所生損害
    之鉅可想而知。
  (四)再由被告竟於光天化日之下，動用私刑一情，可知被告顯然
    視法紀於無物。何況被告雖於原審最後言詞辯論時，坦承犯
    行，但在原審審理過程中，多次欲藉聲請調查不實之證人即
    被告佯稱當時在場並可證明係告訴人先動手為傷害犯行之學
    生，以求卸責，幸原審調查相關證人及勘驗當日監視器影帶
    ，始令被告啞口無言，至此被告始知難逃罪責，為求輕判，
    始坦承犯行。然被告至今遑論與告訴人商談和解事宜或賠償
    損害，縱使連基本的口頭表達歉意，被告仍拒不為之，足認
    被告犯後態度不佳，原判決量刑洵屬過輕，請將原判決撤銷
    ，更為適當合法之判決云云。
二、本件上訴人即被告戊○○（下稱被告）上訴意旨則以：本案
    被告於原審審理程序就檢察官起訴之犯罪事實均表示承認，
    而無辯解，原審判決乃以「爰審酌被告僅因主觀憶測，未思
    合法途徑審慎處理家庭糾紛，竟於公眾得出入之場所不斷毆
    打告訴人，無顧旁人之規勸，傷害告訴人時間長達八分多鐘
    ，且以言詞侮辱、詆毀告訴人名譽，強拉告訴人至警察機關
    欲提出妨害家庭告訴，對告訴人之危害程度相當大，情節嚴
    重，行為非常不當，且迄未與告訴人達成和解，惟念及被告
    犯罪後終能坦承所有犯行之態度，及其前無任何犯行，素行
    尚佳等一切情狀，分別量處如主文所示之刑，並定期應執行
    之刑及諭知易科罰金之折算標準。」（參原審判決第9頁第
    24至30列及第10頁第1至2列）。惟查：
  (一)被告並非僅因主觀臆測告訴人甲○○為被告配偶歐陽慧信之
    外遇對象，而係被告配偶歐陽慧信自94年7月間拋妻棄女、
    離家出走，與告訴人甲○○並賦同居，數年來對於被告及年
    僅九歲之幼女歐陽銘芳不加聞問，更未回家探視幼女，原本
    三口之和樂家庭，竟因告訴人強行介入而遭破滅，渠等同居
    之事實，被告之公婆（即被告配偶之父母）均知悉，並曾多
    次勸說其子歐陽慧信及甲○○二人不要再在一起，惟渠等均
    不為所動，告訴人甲○○甚且惱羞成怒，打電話恐嚇被告之
    婆婆。被告之公婆對於其子及甲○○之行逕束手無策，亦對
    被告感到十分抱歉，惟卻無法可施，以上事實，俱有被告與
    公婆之對話錄音及譯文可證。
  (二)又被告配偶歐陽慧信自離家後，即多次帶同告訴人甲○○至
    歐陽慧信之阿姨丁○○女士住所寄宿，其阿姨原本隱忍不發
    ，惟終因忍無可忍，而書寫信函予歐陽慧信，表示其「多次
    帶人回來，我已隱忍許久」、「外遇的不倫還是不會被接受
    的」、「請好自為之」，以上亦有該書信可按。上揭事實，
    亦可傳喚被告之婆婆丙○○（地址：台中市○○區○○路
    100巷1弄22號）、阿姨丁○○（地址：台中市○○區○○街
    275號6樓），到庭供證。
  (三)承前，被告與配偶歐陽慧信結婚迄今已逾12年，原本和樂美
    滿家庭遭告訴人之橫行介入而支離破碎，被告所生幼女歐陽
    銘芳亦已4年未見過其父，告訴人明知歐陽慧信為有配偶之
    人，仍違反法律，執意與被告之配偶同居，其行為實已違反
    正義，在客觀上足以激起一般人無可容忍之憤怒。被告於案
    發當日，本欲至告訴人之辦公處所找告訴人談判，詎知當時
    告訴人由被告配偶開車載送上班，被告見狀，一時激起無可
    容忍之憤怒，方才徒手毆打被告。按「刑法上所謂當場激於
    義憤而傷害人，係指被害人之行為違反正義，在客觀上足以
    激起一般人無可容忍之憤忍，而當場實施傷害者而言」、「
    上訴人因撞獲其妻與人通姦，一時氣忿，將其妻踢傷致死，
    自係當場激於義憤之所為，應依刑法第279條但書論科。」
    最高法院24年度上字第2246號判例、28年度上字第2328號分
    別著判例。是核本案被告所為應係該當刑法第279條義憤傷
    害罪，原審論以刑法第277條第1項普通傷害罪，已有未洽。
  (四)況查「科刑時應以行為人之責任為基礎，並審酌一切情狀，
    尤應注意下列事項，為科刑輕重之標準：一、犯罪之動機、
    目的。二、犯罪時所受之刺激。三、犯罪之手段。四、犯罪
    行為人之生活狀況。五、犯罪行為人之品性。六、犯罪行為
    人之智識程度。七、犯罪行為人與被害人之關係。八、犯罪
    行為人違反義務之程度。九、犯罪所生之危險或損害。十、
    犯罪後之態度。」刑法第57條定有明文、「科刑時，應審酌
    刑法第57條所列應行注意之事項及一切情狀，以為科刑輕重
    之標準。其審酌之事項，必須於判決理由內具體加以說明，
    方足資為判斷量刑是否適當之準據。原判決理由祇泛稱：審
    酌被告犯罪動機、手段、所受刺激、犯罪後態度等情狀云云
    。僅為法律上抽象之一般規定，並未就個案說明各該事項之
    具體情形，其量刑是否適當，自屬無從據以斷定，其理由復
    有未備。」最高法院78年度台上字第1949號判決亦有明示。
    本案被告多年來承受告訴人破壞家庭之痛苦，又於案發現場
    親見告訴人一早由被告配偶駕車護送前來上班，心中所受悲
    憤、屈辱，實非能為外人道，方才一時基於義憤徒手毆打告
    訴人，犯罪之手段亦屬輕微。惟原審判決於理由中並未審酌
    被告之犯罪動機、所受刺激、犯罪手段及犯罪行為人與被害
    人之關係，則其量刑是否適當，至屬可議。
  (五)末查，「犯罪之情狀顯可憫恕，認科以最低度刑仍嫌過重者
    ，得酌量減輕其刑。」刑法第59條亦定有明文，且按「刑法
    第59條之酌量減輕其刑，必須犯罪另有特殊之原因或環境等
    等，在客觀上足以引起一般同情，認為即予宣告法定低度刑
    期尤嫌過重者，始有其適用。」最高法院45年度台上字第11
    65號判例有揭。本案被告因受告訴人與被告配偶通姦同居之
    行為，身心承受莫大痛苦，更需一肩挑起扶養幼女之責任，
    近5年來形同單親家庭之生活，經濟壓力更令被告身心俱疲
    ，被告實可謂係告訴人與被告配偶通姦犯行之被害者，方才
    一時失慮，誤罹形章。是可認本案被告之行為，在客觀上應
    係足以引起一般同情，即予宣告法定低度刑期尤嫌過重，爰
    請  鈞院審酌前情，能於法內施仁，依刑法第59條之規定，
    酌減被告刑期云云。
三、經查，被告自承確有於事發時以「賤女人」、「狐狸精」等
    語謾罵、羞辱甲○○，又公然聲稱「這個賤女人比高金素梅
    更可怕、噁心，各位不要被他騙了，本名叫林宜芳，現在改
    為甲○○，她跟我老公做愛光碟片各種姿勢連性器官我都有
    證據」、「這女人去我老公公司上班才2星期就勾引我老公
    上床，到現在還跟我老公同居在一起」等足以毀損告訴人名
    譽、隱私之言語，侵害告訴人之名譽等情，並於偵審中始終
    無法提出上開其自稱手中所握有之證據。雖被告於上訴本院
    後提出其與公婆間對話之錄音光碟、譯文，及其配偶歐陽慧
    信之阿姨丁○○書寫予歐陽慧信之書信影本為證，並聲請傳
    訊證人即其婆婆丙○○及歐陽慧信之阿姨丁○○；惟除證人
    丙○○於本院依法拒證證言外，上開其餘書證均屬傳聞證據
    ，不僅依法不得為證，且無法直接證明歐陽慧信確有與告訴
    人有染之事實，另證人丁○○於本院證言亦不足認歐陽慧信
    確有與告訴人有染之事實，充其量僅能證明被告與歐陽慧信
    夫妻間之婚姻關係出現問題而已。質言之，被告於本件事發
    時迄至本院審理，均未實際握有證實歐陽慧信與告訴人有染
    之直接證據，則原審於犯罪事實部分認被告「因疑其夫歐陽
    慧信與甲○○（原名：林宜芳）有染」，及於量刑部分審酌
    被告之犯罪動機「僅因主觀臆測，未思合法途徑審慎處理家
    庭糾紛」等情，均非憑空杜撰。且刑法第57條所定科刑應審
    酌之一切情狀，因其非屬犯罪構成要件之事實，以經自由證
    明為已足，而所謂自由證明，係指使用之證據，其證據能力
    或證據調查程序不受嚴格限制，最高法院87年度台上字第34
    85號裁判意旨可資參照，則原審綜合全卷證資料，於量刑時
    審酌被告「僅因主觀臆測，未思合法途徑審慎處理家庭糾紛
    」之犯罪動機，於法亦無違誤，被告上訴理由以此指摘原審
    判決，非有理由。
四、按刑法第279條所謂當場激於義憤，必須此項義憤係在犯罪
    之現場所激起者，始足以當之；又刑法上所謂當場激於義憤
    而傷害人，係指被害人之行為違反正義，在客觀上足以激起
    一般人無可容忍之憤怒，而當場實施傷害者而言。最高法院
    33年上字第99號、24年上字第2246號著有判例。本件被告並
    無直接證據，不過係因懷疑其夫與告訴人有染，竟於事發時
    間，偕同無犯意聯絡之外甥賴志昌，至告訴人工作處所樓下
    即臺中市○○路○段380號渣打銀行文心分行前騎樓處等待告
    訴人，迨見獨自1人趕赴上班之告訴人，即基於傷害人身體
    之故意，趨前不斷徒手搥打告訴人之頭部及身體四肢等處成
    傷，則告訴人於遭受被告毆打傷害之際，在現場既未為任何
    在客觀上足以激起一般人無可容忍憤怒之違反正義行為，自
    無足當場激起被告之憤怒可言，被告上訴理由，顯係誤認法
    律規定，要無足採。
五、次按刑法第59條之酌量減輕其刑之規定，必須犯罪另有特殊
    之原因與環境等等，在客觀上足以引起一般同情，且認為即
    予宣告法定低度刑期尤嫌過重者，始有其適用。本件被告與
    其配偶間之婚姻關係生變，固值同情，惟其於並未掌握足以
    證實歐陽慧信確有與告訴人有染之直接證據之下，竟在公眾
    得出入之場所毆打告訴人，並以言詞侮辱、詆毀告訴人名譽
    ，甚至妨害告訴人之自由，其選擇以明顯過當之犯罪手段處
    理觸礁之婚姻關係，就法秩序之維持言，殊非值鼓勵，其犯
    罪情節在客觀上尚不足以引起一般同情，要無刑法第59條之
    適用。
六、復按量刑輕重係屬事實審法院得依職權自由裁量之事項，茍
    已斟酌刑法第57條各款所列情狀而未逾法定刑度，即不得遽
    指為違法；且在同一犯罪事實與情節，如別無其他加重或減
    輕之原因，下級審量定之刑，亦無過重或失輕之不當情形，
    則上級審法院對下級審法院之職權行使，原則上應予尊重（
    最高法院72年臺上字第6696號、75年臺上字第7033號判例及
    85年度臺上字第2446號判決意旨參照）。查，檢察官、被告
    對原審判決採用證據、認定事實（被告對犯罪動機之爭執除
    外）及適用法律等節均不爭執，而原審判決理由已詳予載明
    被告因疑其告訴人與其夫有染，未思合法途徑審慎處理家庭
    糾紛，竟於公眾得出入之場所不斷毆打告訴人，無顧旁人之
    規勸，傷害告訴人時間長達8分多鐘，且以言詞侮辱、詆毀
    告訴人名譽，強拉告訴人至警察機關欲提出妨害家庭告訴，
    對告訴人之危害程度相當大，情節嚴重，行為非常不當，且
    迄未與告訴人達成和解，惟念及被告犯罪後終能坦承所有犯
    行之態度，及其前無任何犯行，素行尚佳等一切情狀，分別
    就被告所犯傷害罪、誹謗罪及強制罪，量處有期徒刑3月、2
    月、3月，均諭知如易科罰金，以新臺幣1千元折算1日，並
    定應執行有期徒刑6月，如易科罰金，以新臺幣1千元折算1
    日等情，顯已注意適用刑法第57條之規定，尚無違誤且原審
    所為之量刑，亦符合「罰當其罪」之原則，並兼顧予以被告
    自新機會，並無輕重失衡之情形。檢察官上訴認原審量刑過
    輕，被告上訴認原審量刑過重，請求依刑法第59條酌減其刑
    ，均非有理由，均應駁回其等之上訴。
據上論斷，應依刑事訴訟法第373條、第368條，判決如主文。
本案經檢察官乙○○到庭執行職務。
中    華    民    國    99    年    9     月    8     日
            刑事第五庭  審判長法  官  趙  春  碧
                              法  官  林  宜  民
                              法  官  賴  恭  利
上列正本證明與原本無異。
不得上訴。
                              書記官  林  育  萱
中    華    民    國    99    年    9     月    8     日
■附件：第一審（即經原審裁定更正後之）判決書
臺灣臺中地方法院刑事判決               99年度易字第438號
公  訴  人  臺灣臺中地方法院檢察署檢察官
被      告  戊○○  女  38歲（民國○○年○○月○○日生）
                        身分證統一編號：Ｚ000000000號
                        住臺中市○○區○○街18巷4之2號
                        居臺中市○○路○段122號13樓之1
上列被告因妨害自由等案件，經檢察官提起公訴（98年度偵字第
21578號），本院判決如下：
    主  文
戊○○犯傷害罪，處有期徒刑參月，如易科罰金，以新臺幣壹仟
元折算壹日。又犯誹謗罪，處有期徒刑貳月，如易科罰金，以新
臺幣壹仟元折算壹日。又犯強制罪，處有期徒刑參月，如易科罰
金，以新臺幣壹仟元折算壹日。應執行有期徒刑陸月，如易科罰
金，以新臺幣壹仟元折算壹日。
    犯罪事實
一、戊○○因疑其夫歐陽慧信與甲○○（原名：林宜芳）有染，
    於民國98年3月26日上午8時前不詳時間，偕同無犯意聯絡之
    外甥賴志昌（業經臺灣臺中地方法院檢察署檢察官另案為不
    起訴處分確定），至甲○○工作處所樓下即臺中市○○路○
    段380號渣打銀行文心分行前騎樓處等待甲○○，迨於同日
    上午8時39分29秒時，戊○○見獨自1人趕赴上班之甲○○，
    竟基於傷害人身體之故意，旋即趨前不斷徒手搥打甲○○之
    頭部及身體四肢等處，迄同日上午8時47分51秒，戊○○拉
    扯甲○○至路旁欲招攬計程車時止，甲○○因遭毆打後，受
    有輕微腦震盪、頭部挫傷、雙側上肢挫傷、雙側踝部挫傷及
    頸部挫傷等傷害。
二、又戊○○於毆打甲○○過程中，另基於公然侮辱及散布於眾
    之誹謗犯意，在不特定人得以共見共聞之上開騎樓處，以「
    賤女人」、「狐狸精」等語謾罵、羞辱甲○○，又以「這個
    賤女人比高金素梅更可怕、噁心，各位不要被他騙了，本名
    叫林宜芳，現在改為甲○○，她跟我老公做愛光碟片各種姿
    勢連性器官我都有證據」、「這女人去我老公公司上班才2
    星期就勾引我老公上床，到現在還跟我老公同居在一起」等
    涉及甲○○私德而與公共利益無關之事項，足以毀損甲○○
    名譽、隱私之言語，具體指摘之，致生損害於甲○○之人格
    及社會評價。
三、嗣甲○○因受戊○○之打、罵而跌坐在地，戊○○為要求甲○○共赴警局報案，竟另基於以強暴使人行無義務之事之犯
    意，對之施以強暴，強拉甲○○之身體起身並隨之步行至路
    旁，甲○○因無力抵抗，任由戊○○強行拉入招攔之車牌號
    碼不詳之計程車，賴志昌亦隨同上車，由該計程車載往臺中
    市警察局第六分局處理提出妨害家庭告訴之事宜，而使甲○○行無義務之事。
四、案經甲○○訴由臺灣臺中地方法院檢察署檢察官偵查起訴。
    理  由
壹、證據能力部分：
一、按被告以外之人於偵查中向檢察官所為陳述，除顯有不可信
    之情況者外，得為證據，刑事訴訟法第159條之1第2項定有
    明文。偵查中對被告以外之人（包括證人、鑑定人、告訴人
    、被害人及共同被告等）所為之偵查筆錄，或被告以外之人
    向檢察官所提之書面陳述，性質上均屬傳聞證據。惟現階段
    刑事訴訟法規定檢察官代表國家偵查犯罪、實施公訴，依法
    其有訊問被告、證人及鑑定人之權，證人、鑑定人且須具結
    ，而實務運作時，檢察官偵查中向被告以外之人所取得之陳
    述，原則上均能遵守法律規定，不致違法取供，其可信度極
    高，故被告以外之人前於偵查中已具結而為證述，除反對該
    項供述得具有證據能力之一方，已釋明顯有不可信之情況外
    ，不宜以該證人未能於審判中接受他造之反對詰問為由，即
    遽指該證人於偵查中之陳述不具證據能力。再按92年9月1日
    施行之刑事訴訟法，已酌採英美法系之傳聞法則，於第159
    條第1項明定被告以外之人，於審判外之言詞或書面陳述，
    除法律有規定者外，不得作為證據，用以保障被告之反對詰
    問權。而本法所規定傳聞法則之例外，其中就被告以外之人
    於偵查中向檢察官所為之陳述，因檢察官代表國家偵查犯罪
    時，原則上當能遵守法定程序，且被告以外之人如有具結能
    力，仍應依法具結，以擔保其係據實陳述，故於第159條之1
    第2項明定「除顯有不可信之情況者外」，得為證據；又被
    告以外之人於檢察事務官、司法警察官或司法警察調查中所
    為之陳述，基於實體發現真實之訴訟目的，依第159條之2規
    定，如與審判中之陳述不符時，經比較結果，其先前之陳述
    ，相對「具有較可信之特別情況」，且為證明犯罪事實存否
    所「必要」者，或於審判中有第159條之3所列死亡等原因而
    無法或拒絕陳述之各款情形之一，經證明其調查中所為陳述
    絕對「具有可信之特別情況」，且為證明犯罪事實之存否所
    「必要」者，亦例外地賦與證據能力。是所謂「顯有不可信
    性」、「相對特別可信性」與「絕對特別可信性」，係指陳
    述是否出於供述者之真意、有無違法取供情事之信用性而言
    ，故應就偵查或調查筆錄製作之原因、過程及其功能等加以
    觀察其信用性，據以判斷該傳聞證據是否有顯不可信或有特
    別可信之情況而例外具有證據能力，並非對其陳述內容之證
    明力如何加以論斷，二者之層次有別，不容混淆（最高法院
    94年度臺上字第629號裁判要旨可資參照）。查證人柯俊瑋
    、簡俊生及李仲嘉於檢察官偵查中所為之陳述，就被告如何
    於前述時、地，多次徒手毆打、以言詞侮辱、誹謗甲○○及
    強拉甲○○搭乘計程車等情均已證述明確（參見臺灣臺中地
    方法院檢察署98年度他字第1505號卷第34頁至第36頁、第42
    、43頁，與98年度偵字第21578號卷第12頁至第16頁），證
    人簡俊生、柯俊瑋、李仲嘉並均經檢察官諭令具結在卷（見
    同偵字卷第17至19頁），其等所為證詞之憑信性更已獲擔保
    ，證人簡俊生、柯俊瑋及李仲嘉就案發經過及所見所聞，又
    與被告並不相識，更無夙怨，該等證人自無甘冒偽證之重罪
    ，就被告不利部分作虛偽陳述。況被告於本院審理中未對上
    開證人之證述係出於任意性有所爭執，亦即未對前述上開證
    人之證詞釋明有何顯不可信之情況，且本院審酌其等之內容
    亦適宜為本案證據，依前開說明，證人柯俊瑋、簡俊生及李
    仲嘉上開於偵查中之證言自具有證據能力。
二、被告以外之人於審判外之言詞或書面陳述，除法律有規定者
    外，不得作為證據，刑事訴訟法第159條第1項固有明文；惟
    被告以外之人於審判外之陳述，雖不符同法第159條之1至之
    4規定，而經當事人於審判程序同意作為證據，法院審酌該
    言詞陳述或書面陳述作成時之情況，認為適當者，亦得為證
    據。又當事人、代理人或辯護人於法院調查證據時，知有第
    159條第1項不得為證據之情形，而未於言詞辯論終結前聲明
    異議者，視為有前項之同意，同法第159 條之5亦定有明文
    。本件被告於本院審判程序中對於本件認定事實所引用之以
    下卷內其他供述證據等資料之證據能力，均未表示爭執，且
    迄於言詞辯論終結前亦未聲明異議。本院審酌此等證據資料
    製作時之情況，尚無違法不當及證明力明顯過低之瑕疵，亦
    認為以之作為證據應屬適當，故揆諸前開規定，依刑事訴訟
    法第159條之5規定，應認前揭證據資料有證據能力。
貳、實體部分：
一、關於被告所涉犯罪事實一之部分：
（一）訊據被告於本院審理時對於上開時、地徒手搥打告訴人甲○○之頭部及身體四肢等處，致告訴人遭毆打後倒臥在地
      ，並受有前揭傷害一情，坦承不諱，復與告訴人於偵查中
      之指訴、本院審理時之證述、目擊證人柯俊瑋、李仲嘉於
      偵查中與本案審理時、目擊證人簡俊生於偵查中之具結證
      述情節，互核相符，並有行政院國軍退除役官兵輔導委員
      會臺中榮民總醫院診斷證明書1紙（見同他字卷第8頁）附
      卷可稽。
（二）佐以本院審理時，當庭勘驗案發時、地即於98年3月26日
      上午8時30分，在渣打銀行文心分行前監視器影像內容顯
      示：於98年3月26日上午8時39分被告出現畫面中，於8時3
      9分29秒告訴人甲○○出現畫面中，走過來靠近被告，被
      告上前毆打甲○○，持續到40分13秒，穿著保全制服之證
      人李仲嘉出現畫面中，有上前勸阻的動作，但被告仍持續
      毆打甲○○，直到41分47秒，龍邦大樓保全前來查看，李
      仲嘉有交談動作（證人李仲嘉當庭表示他有委請龍邦大樓
      保全人員報警），該保全離開現場，過程中，被告仍然有
      毆打甲○○的情形，身旁均有1名戴著黃色帽子的男生，
      除此之外，現場無任何不明人士，走廊放置之機車亦無任
      何人坐立其上，於42分30秒，證人簡俊生出現畫面中，其
      中於45分16秒及47分44秒，甲○○都有要離開現場又遭被
      告抓回毆打之情形，於46分53秒，證人柯俊瑋出現畫面中
      ，有上前勸阻的動作，被告仍持續毆打甲○○，至47分51
      秒，被告拉扯甲○○往馬路前進之動作等情節，有本院勘
      驗筆錄1份（附於本院卷第103頁正反面）及監視器翻拍畫
      面33張（附於本院卷第32頁至第64頁）在卷可參，顯見被
      告因疑其丈夫歐陽慧信與甲○○有染，竟於前開時間、地
      點等待告訴人上班，俟甲○○出現，旋即基於傷害之故意
      ，趨前徒手持續毆打甲○○之身體多處，致告訴人甲○○
      受有輕微腦震盪、頭部挫傷、雙側上肢挫傷、雙側踝部挫
      傷及頸部挫傷等傷害，且於毆打甲○○之期間，不顧旁人
      勸阻，不斷動手毆打等情，已甚明確。
（三）綜上，足認被告之自白因有其他證據可補強，且查與事實
      相符，足予憑採。此部分被告犯行已經證明，應依法論科
      。
二、關於被告所涉犯罪事實二之部分：
（一）訊據被告於本院審理時坦承於上揭時間，在前開騎樓處，
      以「賤女人」、「狐狸精」、「這個賤女人比高金素梅更
      可怕、噁心，各位不要被他騙了，本名叫林宜芳，現在改
      為甲○○，她跟我老公做愛光碟片各種姿勢連性器官我都
      有證據」、「這女人去我老公公司上班才2星期就勾引我
      老公上床，到現在還跟我老公同居在一起」等語謾罵、指
      摘告訴人甲○○一情不諱（參見本院卷第107頁筆錄），
      核與證人即告訴人甲○○於本院審理時明確具結證稱：被
      告在渣打銀行門口打伊時，罵伊比高金素梅還可怕、噁心
      ，然後有其他人圍觀，被告還對著那些人指著伊說，這個
      人原本的名字叫林宜芳，去被告老公上班公司上班兩星期
      就勾引他，手上有他們做愛的光碟各種姿勢以及性器官，
      被告還罵伊賤女人，像這種人很噁心等語（參見本院卷第
      105頁筆錄），核與目擊證人簡俊生於98年10月13日檢察
      官偵訊時證述：伊有聽到賤女人搶別人老公等語，證人柯
      俊瑋亦於同日到庭明確證述：伊有聽到被告說「這個賤女
      人比高金素梅更可怕、噁心，各位不要被他騙了，本名叫
      林宜芳，現在改為甲○○，她跟我老公做愛光碟片各種姿
      勢連性器官我都有證據」、「賤女人搶別人老公」等語（
      參見同偵字卷第15頁）等語、目擊證人柯俊瑋、李仲嘉分
      於偵訊及本院審理時證述：有聽到被告說：「這個賤女人
      比高金素梅還可怕、噁心，各位不要被他騙了，這個人本
      名叫林宜芳，她跟我老公做愛光碟片各種姿勢連性器官我
      都有證據；有聽到打人的人罵「賤女人，我老公帶她來上
      班，十年的婚姻都被她破壞了」，因為被告很生氣，聲音
      很大等語（參見同他字卷第43頁、同偵字卷第14頁、第15
      頁、本院卷第99頁背面至第101頁筆錄暨偵訊光碟內容勘
      驗筆錄）均相符合。
（二）被告行為時之地點係在前開緊鄰馬路之渣打銀行文心分行
      前騎樓處，有上揭在渣打銀行文心分行前監視器影像內容
      顯示畫面勘驗筆錄1份在卷可稽，被告以上開言語謾罵、
      指摘告訴人，足使告訴人工作處所之同事、鄰居，及路過
      之不特定人得以共見共聞，是以被告有公然侮辱人及散布
      於眾之誹謗意圖，已足認定。
（三）綜上，足認被告此部分之自白因有其他證據可補強，且查
      與事實相符，足予憑採。被告此部分犯行已經證明，應依
      法論科。
三、關於被告所涉犯罪事實三之部分：
（一）訊據被告於本院審理時坦承於上開時、地，為要求告訴人
      共赴警局報案，強拉告訴人進入伊所招攔之計程車，賴志
      昌亦隨同上車，由該計程車載往臺中市警察局第六分局提
      出妨害家庭告訴等情不諱（參見本院卷第107頁筆錄），
      核與告訴人甲○○於偵查中之指訴、本院審理時之證述情
      節、目擊證人李仲嘉、柯俊瑋、簡俊生於偵查中之證述（
      參見同偵卷第13頁、第14頁、同他字卷第42頁正、反面偵
      訊筆錄）及證人柯俊瑋、李仲嘉於本案審理時結證內容（
      參見本院卷第99頁背面、第100頁正、反面、第102頁背面
      筆錄），及在場目擊之賴志昌於偵查中之陳述（參見同他
      字卷第52頁筆錄），均互核相符，且有臺中市警察局第六
      分局99年3月23日中分六警偵字第990008734號函檢送之第
      六分局市政派出所報案工作紀錄簿影本1份在卷可查（附
      於本院卷第72頁、第73頁）。
（二）佐以本院審理時當庭勘驗98年3月26日上午8時30分至同日
      上午8時48分9秒在渣打銀行文心分行前監視器影像內容顯
      示畫面：其中於47分51秒時，被告有拉扯告訴人甲○○往
      馬路方向前進的動作，路旁有輛計程車，被告和甲○○上
      車，但於畫面左上角不甚清楚，於48分9秒，證人李仲嘉
      有出現在畫面中，朝計程車方向查看（證人李仲嘉當庭表
      示他有記下計程車車號）等情，有勘驗筆錄（附於本院卷
      第103頁正反面）及監視器翻拍畫面12張（見本院卷第53
      頁至第64頁）在卷可考，上開勘驗筆錄與告訴人、證人柯
      俊瑋及李仲嘉於本院審理時之證述內容，互核相符，顯見
      被告確有以拉扯之強暴方式，強制告訴人進入路旁計程車
      前往臺中市警察局第六分局報警一情，已甚明確。
（三）綜上，足認被告此部分之自白因有其他證據可補強，且查
      與事實相符，足予憑採。被告此部分犯行已經證明，應依
      法論科。
四、綜上所述，被告因私自懷疑其丈夫與告訴人有妨害家庭之情
    ，即於前揭時間、地點，先基於傷害之犯意，徒手不斷毆打
    告訴人甲○○之身體多處，使告訴人身體多處受有上開傷害
    後；又另基於公然侮辱人及意圖散布於眾之犯意，在公眾得
    出入之場所，以上揭言詞謾罵侮辱、誹謗甲○○之名譽；又
    另以強暴之方式，拉扯告訴人之頭髮及身體等處，令告訴人
    進入被告所攔停之計程車內，載往臺中市警察局第六分局，
    使告訴人行無義務之犯行，已經證明，均應依法論科。
五、核被告犯罪事實一所為，係犯刑法第277條第1項傷害他人身
    體罪；另按以粗鄙之語言在公共場所向特定之人辱罵時，倘
    為其他不特定人可以聞見之，而其語言之含義，又足以減損
    該特定人之聲譽者，自應成立刑法第309條第1項之罪（司法
    院院字第1863號解釋參照）。又侮辱與誹謗，雖同在侵害個
    人之名譽，但實不相同，舉凡未指定具體事實，而僅為抽象
    之謾罵者，為侮辱；反之，如對於具體之事實，有所指摘，
    而提及他人名譽者，則為誹謗，司法院30年院字第2179 號
    解釋意旨參照。又刑法第310條誹謗罪之成立，必須意圖散
    布於眾，而指摘或傳述足以毀損他人名譽之具體事實，倘僅
    抽象的公然為謾罵或嘲弄，並未指摘具體事實，則屬刑法第
    309條第1項公然侮辱罪範疇（最高法院86年度臺上字第6920
    號判決要旨參照）。查：被告上揭犯罪事實二所為之上開言
    詞內容，衡諸其所揭露之文義，其中有關「賤女人」、「狐
    狸精」等語，係以粗鄙之語言在公共場所向告訴人甲○○辱
    罵，核被告所為，係犯刑法第309條第1項之公然侮辱罪；其
    餘謾罵內容，因已逸出抽象之謾罵或嘲弄，而係具體指明告
    訴人甲○○係屬何種人格特質之人，並對於與甲○○之名譽
    、私德緊密關連之具體事實有所指摘，致告訴人甲○○之名
    譽受損，影響告訴人之社會評價，故揆諸上開司法院解釋意
    旨及最高法院判決要旨，被告所陳之上開言詞，自屬已對於
    告訴人之人格特質「具體」指摘、傳述，而屬誹謗罪之構成
    要件所欲規範之對象，核被告所為，係犯刑法第310條第1項
    之誹謗罪。被告同時在公眾得出入之場所犯公然侮辱罪及誹
    謗罪，為想像競合犯，從一重之刑法第310條第1項誹謗罪論
    處。原起訴書雖認僅成立刑法第309條第1項之公然侮辱罪，
    惟此業經到庭公訴檢察官當庭更正起訴事實亦涉犯刑法第31
    0條誹謗罪（參見本院卷第107頁筆錄），附予敘明；末按刑
    事訴訟法第242條第1項之規定，告訴、告發，應以書狀或言
    詞向檢察官或司法警察官為之；其以言詞為之者，應制作筆
    錄。為便利言詞告訴、告發，得設置申告鈴。意即如對於他
    人之犯罪行為已掌握相當證據時，得檢具事證，隨時自行向
    檢察官或司法警察官以言詞或書狀提出告訴，由檢察官或司
    法警察官進行偵查，是以合法提出告訴未以偕同犯罪行為人
    為要件，該犯罪行為人亦無任何義務同行告訴人提出告訴。
    從而，被告因欲對告訴人提出妨害家庭之告訴，竟強拉告訴
    人身體，被告因受暴力無力反抗，任由被告強行迫使共同搭
    乘計程車至臺中市警察局第六分局，處理提出妨害家庭告訴
    事宜，使告訴人行無義務之犯行，核被告犯罪事實三所為，
    係犯刑法第304條強制罪。被告所犯之上開3罪間，犯意各別
    ，行為互殊，應予分論併罰。爰審酌被告僅因主觀臆測，未
    思合法途徑審慎處理家庭糾紛，竟於公眾得出入之場所不斷
    毆打告訴人，無顧旁人之規勸，傷害告訴人時間長達8分多
    鐘，且以言詞侮辱、詆毀告訴人名譽，強拉告訴人至警察機
    關欲提出妨害家庭告訴，對告訴人之危害程度相當大，情節
    嚴重，行為非常不當，且迄未與告訴人達成和解，惟念及被
    告犯罪後終能坦承所有犯行之態度，及其前無任何犯行，素
    行尚佳等一切情狀，分別量處如主文所示之刑，並定其應執
    行之刑及諭知易科罰金之折算標準。
據上論斷，應依刑事訴訟法第299條第1項前段，刑法第277條第1
項、第309條第1項、第310條第1項、第304條、第55條、第51條
第5款、第41條第1項前段，刑法施行法第1條之1第1項、第2項前
段，判決如主文。
本案經檢察官黃永福到庭執行職務
中    華    民    國    99    年    5     月     6    日
                  刑事第七庭    法  官  黃賢婷
以上正本證明與原本無異。
本件得上訴
                                書記官  江美琪
中    華    民    國    99    年    5     月     6    日
附錄本案論罪科刑法條
刑法第277條（普通傷害罪）
傷害人之身體或健康者，處三年以下有期徒刑、拘役或一千元以
下罰金。
犯前項之罪因而致人於死者，處無期徒刑或七年以上有期徒刑；
致重傷者，處三年以上十年以下有期徒刑。
第304條（強制罪）
以強暴、脅迫使人行無義務之事或妨害人行使權利者，處三年以
下有期徒刑、拘役或三百元以下罰金。
前項之未遂犯罰之。
第310條（誹謗罪）
意圖散布於眾，而指摘或傳述足以毀損他人名譽之事者，為誹謗
罪，處一年以下有期徒刑、拘役或五百元以下罰金。
散布文字、圖畫犯前項之罪者，處二年以下有期徒刑、拘役或一
千元以下罰金。
對於所誹謗之事，能證明其為真實者，不罰。但涉於私德而與公
共利益無關者，不在此限。

司法院資訊處製作；財團法人民間司法改革基金會備份。
